【裁判字號】    99,易,1492
【裁判日期】    990830
【裁判案由】    竊盜等
【裁判全文】
臺灣臺北地方法院刑事判決              99年度易字第1492號
公  訴  人  臺灣臺北地方法院檢察署檢察官
被      告  丙○○
上列被告因竊盜案件，經檢察官提起公訴（99年度偵字第8417號
），本院判決如下：
    主  文
丙○○犯竊盜未遂罪，累犯，處有期徒刑肆月；又犯毀越安全設
備竊盜罪，累犯，處有期徒刑拾月。應執行有期徒刑壹年。
    事  實
一、丙○○前因竊盜案件，經臺灣板橋地方法院以94年度易字第
    662 號判決判處有期徒刑1 年6 月確定，又因贓物及傷害案
    件，分別經臺灣花蓮地方法院以95年度易字第186 號判決有
    期徒刑3 月、3 月，定應執行有期徒刑5 月確定，嗣其於民
    國95年間入監執行上開徒刑及執行刑，後因中華民國九十六
    年罪犯減刑條例施行，上開贓物及傷害案件均減為有期徒刑
    1 月15日，並定應執行有期徒刑2 月15日，於96年8 月10日
    縮刑期滿執行完畢。竟不知悔改，分別為下列犯行：(一)意圖
    為自己不法之所有及基於毀損他人器物之犯意，於98年5 月
    25日晚間11時許，在臺北縣新店市○○路91巷內，見甲○所
    有車牌號碼6A-9739 號自用小客車停放於該處，即趁四下無
    人之際，持在路邊檢取之石塊敲破上開車輛車窗玻璃，足以
    生損害於甲○，其後進入車內竊取財物，惟未尋得欲竊取之
    財物，而未能得手，悻然離去。(二)又意圖為自己不法之所有
    ，於98年11月6 日下午4 時許，駕駛其向不知情之崔中原借
    用之車牌號碼4639-ED 號自用小客車至臺北縣新店市○○路
    ○ 段369 號之乙○○住宅，以在路邊撿到之棍棒強行撐開該
    住宅鐵窗之鐵條，再徒手將鐵條拉開，而以此種破壞該住宅
    安全設備方式，進入該住宅竊取電腦主機1 臺，鍵盤1 個、
    滑鼠1 個、監視器1 支、網路攝影機1 臺、電話機1 臺、計
    算機1 臺等物，其於得手後後，正欲將上開物品搬移到車輛
    上載走之際，為巡邏警發現，即倉慌逃離現場。
二、案經甲○訴由臺北縣政府警察局新店分局報告及乙○○訴請
    臺灣臺北地方法院檢察署檢察官偵查起訴。
    理  由
壹、證據能力部分：
一、按被告以外之人於偵查中向檢察官所為之陳述，除顯有不可
    信之情況者外，得為證據，刑事訴訟法第159 條之1 第2 項
    定有明文，本案證人甲○、乙○○、崔中原於偵查中之證述
    ，業經其於供述前具結，亦無證據顯示檢察官在偵查時有不
    法取供之情形，且據證人做成證據之外部情狀，亦無證據顯
    示上開證述有顯不可信之情況，揆諸首揭說明，證人施志明
    於偵查中之證述應有證據能力。
二、按被告以外之人於審判外之陳述雖不符刑事訴訟法第159 條
    之1 至之4 等4 條之規定，而經當事人於審判程序同意作為
    證據，法院審酌該言詞陳述或書面陳述作成時之情況，認為
    適當者，亦得為證據；當事人、代理人或辯護人於法院調查
    證據時，知有前項不得為證據之情形，而未於言詞辯論終結
    前聲明異議者，視為有前項之同意，刑事訴訟法第159 條之
    5 定有明文。查證人甲○、崔中原、林照松前於警詢中之證
    述，為被告以外之人於審判外所為之陳述，卷附之扣押物品
    目錄表、贓證物認領保管單等件，則屬員警於審判外所做成
    之書面資料，均屬傳聞證據，且無刑事訴訟法第159 條之1
    至之4 等4 條規定情形，又檢察官、被告均已知悉上開證據
    均屬傳聞證據，且於本院言詞辯論終結前均未聲明異議。本
    院審酌上開證述於作成時亦無任何不適當之情況，認以之作
    為本案之證據，應屬適當，是上開證據均應有證據能力。
貳、實體部分：
一、訊據被告對上開犯罪事實均坦承不諱，又查：被害人甲○於
    98年5 月26日上午要開車時，發現其所有自小客車左後車窗
    玻璃遭人打破，惟車內並無物品被竊之事實，經證人甲○於
    警詢、偵查中證述屬實（見偵卷第4 、40頁）；又被害人乙
    ○○於98年11月6 日下午經員警通知其住家遭人侵入且上開
    物品均被人搬出，經趕到現場，發現住處鐵窗之鐵條遭人破
    壞，而據警察告知，當時扣案之電腦主機、鍵盤、滑鼠、監
    視器、網路攝影機、電話機、計算機等物品，被人搬移到接
    近側門之處所，故入侵者顯然是破壞鐵窗後進入其屋內，將
    物品從側門運出等事實，業經證人乙○○於偵查及本院審理
    時證述甚詳（見偵卷第40頁，本院卷第62至64頁）；再被告
    係向其鄰居崔中原借用林照松所有之車號4639-ED 號自小客
    車前往被害人乙○○家中作案一節，亦分別經證人崔中原、
    林照松證述屬實（見偵卷第16、17、41頁）；此外，並有扣
    案物品清單、贓證物認領保管單、內政部刑事警察局99年1
    月11日刑紋字第0990003395號鑑驗書可資佐證（見偵卷第18
    至20、24、25頁）。據上，足認被告之自白與事實相符，堪
    予採為本件論罪科刑之依據。本案事證明確，被告所為上開
    犯行，均堪予認定，應依法論科。
二、論罪科刑部分：
  (一)按刑法第321 條第1 項第3 款攜帶兇器竊盜罪，所稱之兇器
    ，乃依一般社會觀念足以對人之生命、身體、安全構成威脅
    ，而具有危險性之「器械」而言（關於「器械」一語，參見
    社會秩序維護法第63條第1 項第1 款「無正當理由攜帶具有
    殺傷力之『器械』」；及本院79年臺上字第5253號判例「螺
    絲起子為足以殺傷人生命、身體之『器械』」用語），而磚
    塊、石頭乃自然界之物質，尚難謂為通常之「器械」，從而
    持磚塊、石頭砸毀他人車窗竊盜部分，尚難論以攜帶兇器竊
    盜罪（最高法院92年度臺非字第38號判決可資參照）。次按
    刑法第321 條第2 款所謂「其他安全設備」，指門扇、牆垣
    以外，依社會通常觀念足認為防盜之一切設備者，即屬相當
    （最高法院78年度臺上字第4418號判決參照），準此，住宅
    之鐵窗應屬於具有防盜效用之安全設備甚明。
  (二)是核被告所為上開事實欄編號一之(一)所示犯行，係犯刑法第
    320 條第3 項、第1 項之竊盜未遂罪、同法第354 條之毀損
    罪；被告所為如事實欄編號一之(二)所示犯行，係犯刑法第32
    1 條第1 項第2 款之毀壞安全設備夜間侵入住宅竊盜罪。至
    於公訴意旨認為被告所為事實欄編號一之(一)所示犯行，係犯
    刑法第321 條第2 項、第1 項第3 款之攜帶兇器竊盜未遂罪
    ，容有誤會，惟因本院所認定之事實與起訴基本事實同一，
    應由本院逕行變更起訴法條並審理。被告所為事實欄編號一
    之(一)所示之毀損犯行，目的係為進入車內竊取財物，而其下
    手破壞車窗並竊盜之行為密接，難以強行分割，故就此部分
    被告應係以一行為犯竊盜、毀損罪二罪，應依刑法第55條規
    定從重論以竊盜罪，至公訴意旨認為該二罪應分論併罰，容
    有誤會，併予說明。又被告前因事實欄編號一所示之罪，經
    執行有期徒刑完畢後，於5 年內故意再犯有期徒刑以上之上
    開二罪，均為累犯，均應加重其刑；而被告所為事實欄編號
    一之(一)所示犯行，屬未遂犯，所造成之實害較輕，是爰依刑
    法第25條第2 項減輕其刑，並與前開累犯加重事由先加重後
    減輕之。被告所為上開二罪，其犯意各別、行為互殊，應予
    分論併罰。
  (三)爰審酌被告正值青壯之年，竟不思以自身勞動賺取金錢，僅
    因缺錢花用，即打破他人車窗及侵入他人住宅偷取財物，造
    成被害人損失，對社會治安危害非輕；又被告前有如事實欄
    所示之竊盜前案紀錄，竟又起意行竊，足見被告法治觀念薄
    弱，實不宜輕縱，惟念及被告犯後坦承犯行，態度尚可，且
    其除破壞被害人甲○之車窗外，未造成其他財物損失，又被
    害人乙○○當庭表示願意原諒被告等情（見本院卷第66頁反
    面），及考量其犯罪動機、生活狀況、智識程度等一切情狀
    ，分別量處如主文所示之刑，並定其應執行之刑，以資懲警
    。
四、再公訴意旨雖以被告有竊盜、贓物等前科且為累，足認有犯
    罪之習慣，請求判令被告入勞動處所施以強制工作等語。惟
    按保安處分係針對受處分人將來之危險性所為之處置，以達
    教化、治療之目的，為刑罰之補充制度。我國現行刑法採刑
    罰與保安處分雙軌制，係在維持行為責任之刑罰原則下，為
    協助行為人再社會化之功能，以及改善行為人潛在之危險性
    格，期能達成根治犯罪原因、預防犯罪之特別目的。是保安
    處分中之強制工作，旨在對嚴重職業性犯罪及欠缺正確工作
    觀念或無正常工作因而犯罪者，強制其從事勞動，學習一技
    之長及正確之謀生觀念，使其日後重返社會，能適應社會生
    活。保安處分之措施亦含社會隔離、拘束身體自由之性質，
    其限制人民之權利，實與刑罰同，本諸法治國家保障人權之
    原理及刑法之保護作用，其法律規定之內容，應受比例原則
    之規範，使保安處分之宣告，與行為人所為行為之嚴重性、
    行為人所表現之危險性，及對於行為人未來行為之期待性相
    當。刑法第90條及竊盜犯贓物犯保安處分條例第3 條第1 項
    關於強制工作之規定，均係本於上開意旨制定，而由法院視
    個案中行為人之危險性格，依職權決定應否交付強制工作，
    以達保安處分之特別預防之目的（大法官釋字第471 號解釋
    參照）。經查，本案被告原從事園藝造景業，有正當工作，
    另其先前有竊盜、搶奪等前科，行為時間為94、95年間，至
    95年1 月25日入監執行，96年8 月11日假釋出監，於98年5
    月25日、11月6 日犯本案竊盜罪，與其先前受徒刑執行完畢
    約相隔一年多，雖其於上開徒刑執行完畢後，於98年4 月19
    日、98年6 月14日、98年12月31日間另犯他案竊盜罪（參見
    本院98年度易字第2196號判決、99年度簡字第443 號判決、
    臺灣臺北地方法院檢察署98年度偵字第15438 號起訴書、99
    年度偵字第2403號聲請簡易判決書），惟仍難遽認被告已養
    成犯罪之習慣，或因遊蕩或懶惰成習而犯罪，而被告雖自承
    有施用毒品惡習，惟現已在戒治所執行強制戒治中，又其於
    本院審理時，就檢察官起訴之犯罪事實均認罪，並表示反省
    及改過之意，本院經考量本案被告表現之犯後態度等情，仍
    認對被告科處上開刑罰，已足以收教化矯正之效，其於將來
    刑滿重返社會時，應不致再重蹈覆轍，是本院認被告尚無諭
    知於刑之執行前，令入勞動場所強制工作之必要，附此敘明
    。
據上論斷，應依刑事訴訟法第299 條第1 項前段、第300 條、第
284 條之1 ，刑法第320 條第3 項、第1 項、第321 條第1 項第
2 款、第354條、第47條第1 項、第25條第2 項、第55條、第51
條第5 款，刑法施行法第1 條之1 ，判決如主文。
本案經檢察官郭昭吟到庭執行職務
中    華    民    國    99    年    8    月     30    日
                  刑事第十八庭  法  官  陳思帆
上正本證明與原本無異。
如不服本判決，應於收受送達後10日內向本院提出上訴書狀，並
應敘述具體理由；其未敘述上訴理由者，應於上訴期間屆滿後20
日內向本院補提理由書（均須按他造當事人之人數附繕本）「切
勿逕送上級法院」。告訴人或被害人如對於本判決不服者，應具
備理由請求檢察官上訴，其上訴期間之計算係以檢察官收受判決
正本之日期為準。
                                書記官  林素霜
中    華    民    國    99    年    8     月    31    日
附錄本案論罪科刑所適用之法條
中華民國刑法第320條
意圖為自己或第三人不法之所有，而竊取他人之動產者，為竊盜
罪，處5 年以下有期徒刑、拘役或5 百元以下罰金。
意圖為自己或第三人不法之利益，而竊佔他人之不動產者，依前
項之規定處斷。
前二項之未遂犯罰之。
中華民國刑法第354條
毀棄、損壞前二條以外之他人之物或致令不堪用，足以生損害於
公眾或他人者，處2 年以下有期徒刑、拘役或5 百元以下罰金。
中華民國刑法第321 條
犯竊盜罪而有左列情形之一者，處6 月以上、5 年以下有期徒刑
：
一、於夜間侵入住宅或有人居住之建築物、船艦或隱匿其內而犯
    之者。
二、毀越門扇、牆垣或其他安全設備而犯之者。
三、攜帶兇器而犯之者。
四、結夥三人以上而犯之者。
五、乘火災、水災或其他災害之際而犯之者。
六、在車站或埠頭而犯之者。
前項之未遂犯罰之。
刑法施行法第1 條之1
中華民國94年1 月7 日刑法修正施行後，刑法分則編所定罰金之
貨幣單位為新臺幣。
94年1 月7 日刑法修正時，刑法分則編未修正之條文定有罰金者
，自94年1 月7 日刑法修正施行後，就其所定數額提高為30倍。
但72年6 月26日至94年1 月7 日新增或修正之條文，就其所定數
額提高為3 倍。

司法院資訊處製作；財團法人民間司法改革基金會備份。
